臺灣高等法院刑事判決
                                   108年度上訴字第4119號
上  訴  人
即  被  告  莊育聖  

上列上訴人因違反毒品危害防制條例案件，不服臺灣桃園地方法
院108年度審訴字第1036號，中華民國108年9月12日第一審判決
（起訴案號：臺灣桃園地方檢察署107年度毒偵字第7486號、108
年度毒偵字第762號、108年度偵字第5656號），提起上訴，本院
判決如下：
    主  文
上訴駁回。                                                  理  由
一、按依刑事訴訟法第350條、第361條、第362條、第367條規定
    ，不服地方法院之第一審判決而上訴者，須提出上訴書狀並
    應敘明具體理由，此為上訴必備之程式；倘已提出上訴理由
    ，但所提非屬具體理由者，則由第二審法院以上訴不合法律
    上之程式判決駁回。又按「所稱『具體理由』，並不以其書狀
    應引用卷內訴訟資料，具體指摘原審判決不當或違法之事實
    ，亦不以於以新事實或新證據為上訴理由時，應具體記載足
    以影響判決結果之情形為必要。但上訴之目的，既在請求第
    二審法院撤銷或變更第一審之判決，所稱『具體』，當係抽象
    、空泛之反面，若僅泛言原判決認事用法不當、採證違法或
    判決不公、量刑過重等空詞，而無實際論述內容，即無具體
    可言。從而，上開法條規定上訴應敘述具體理由，係指須就
    不服判決之理由為具體之敘述而非空泛之指摘而言。」（最
    高法院106年度第8次刑事庭會議決議意旨參照），亦即所謂
    具體理由，必係依據卷內既有訴訟資料或提出新事證，指摘
    或表明第一審判決有何採證認事、用法或量刑等足以影響判
    決本旨之不當或違法，而構成應予撤銷之具體事由，始克當
    之；倘僅泛言原判決認定事實錯誤、違背法令、量刑過重或
    過輕，而未依上揭意旨指出具體事由，皆難謂係具體理由，
    俾與第二審上訴制度旨在請求第二審法院撤銷、變更第一審
    不當或違法之判決，以實現個案救濟之立法目的相契合，並
    節制濫行上訴（最高法院105年度台上字第1629、1630號判
    決意旨參照）。是以上訴人之上訴書狀或補提之上訴理由書
    ，雖有敘述上訴理由，惟並未具體敘述第一審判決有上述違
    法、不當情形或形式上雖已指出具體事由，然該事由縱使屬
    實，亦不足以認為原判決有何不當或違法者，即與未敘述具
    體理由無異，其所為上訴，即不符合上訴之法定要件。
二、原判決略以：
(一)上訴人即被告莊育聖前因施用第二級毒品案件，經臺灣桃園
    地方法院以88年度毒聲字第2081號裁定送觀察、勒戒後，因有
    繼續施用毒品之傾向，繼經同法院以88年度毒聲字第2491號裁
    定令入戒治處所施以強制戒治，嗣經同法院以88年度毒聲字第5
    356裁定停止戒治，於民國88年10月8日停止戒治處分釋放出
    所，所餘戒治期間付保護管束，迄於89年4月28日期滿執行完
    畢，並經臺灣桃園地方檢察署檢察官以90年度戒偵字第166號
    為不起訴處分確定；復於上開強制戒治執行完畢後5年內之93年間
    ，因施用第一級、第二級毒品等案件，經同法院以93年度訴字
    第2105號判決各判處有期徒刑8月、5月確定；再因搶奪案件
    ，經同法院以102年度訴字第687號判決判處有期徒刑7月、5月
    確定，嗣於106年1月23日假釋出監，並於106年5月17日保護管
    束期滿未撤銷，視為執行完畢。詎其猶不知悔改，分別基於持
    有第二級毒品純質淨重20公克以上、施用第二級毒品及第一
    級毒品之犯意：1、於107年11月23日中午12時許，在桃園市
    ○○區○○○路000號前，向真實姓名不詳、綽號阿華之成年男子
    。以新台幣10,000元購得純質淨重20公克以上之甲基安非他
    命1包，於107年11月23日下午1時許，在桃園市○○區○○○路000
    號，以燃燒玻璃球吸食煙霧之方式，施用第二級毒品甲基安
    非他命1次，另以捲菸之方式，施用第一級毒品海洛因1次。
    嗣經警於107年11月23日晚間8時30分許，在上開地點攔查，
    並扣得施用剩餘之第二級毒品甲基安非他命1包（毛重25.25
    公克，淨重24.113公克，純質淨重24.0889公克）。2、於10
    8年1月16日中午12時許，在桃園市○○區○○路0段000巷00弄00
    號住處內，以捲菸之方式，施用第1級毒品海洛因1次。嗣經
    警於108年1月16日晚間10時許，在桃園市○○區○○○路0段與○○○
    路口查獲，並扣得第一級毒品海洛因3包（共計毛重5.4 2公
    克、淨重3.26公克）及殘渣袋1只，而悉上情。
(二)上開事實，業據被告於警詢及偵查、原審準備程序及審理時
    自白不諱，並有桃園市政府警察局被採尿人尿液暨毒品真實
    姓名與編號對照表1紙、台灣檢驗科技股份有限公司濫用藥物
    檢驗報告1紙、法務部調查局108年4月18日調科壹字第108 2
    3006910號濫用藥物實驗室鑑定書1紙、桃園市政府警察局搜
    索、扣押筆錄、扣押物品目錄表各1份、被告提示簡表、刑案
    資料查註紀錄表、全國施用毒品案件紀錄表、矯正簡表各1份在
    卷可憑，足證被告犯行。
(三)被告所為係犯毒品危害防制條例第11條第4 項之持有第二級
    毒品純質淨重20公克以上罪及同條例第10條第1 項之施用第
    一級毒品罪（共2 罪，持有該等毒品行為因競合關係，均不
    另論罪）。其施用第二級毒品甲基安非他命之低度行為，為
    其持有甲基安非他命純質淨重20公克以上之高度行為所吸收
    ，不另論罪。被告所犯上開3 罪，犯意各別，行為互殊，應
    予分論併罰。
(四)被告前有如起訴書犯罪事實欄一所載之犯罪科刑及執行情形
    ，有本院前案紀錄表在卷可按，其於有期徒刑執行完畢後，
    5 年內故意再犯本件有期徒刑以上之3 罪，均為累犯。審酌
    前案暨本案情節，參酌大法官釋字第775 號解釋意旨，均應
    依刑法第47條第1 項之規定，加重其刑。
(五)審酌被告前因施用毒品案件經處遇，復曾多次因施用毒品犯
    行經判處罪刑確定且均已執行完畢，此同有前揭前案紀錄表
    為據，詎仍不知省惕，未能記取教訓並戒除施用毒品之劣習
    ，再犯本案施用毒品罪及持有第二級毒品純質淨重20公克以
    上罪，且第二級毒品甲基安非他命純質淨重合計重達24.0 8
    89 公克，數量非寡，足徵沾染毒癮頗深，復依前科情形觀
    之，其對海洛因及甲基安非他命均有所沈溺，均應予非難，
    考量被告犯後坦承犯行，兼衡施用毒品之本質乃自戕行為，
    本於刑罰之一般預防及特別預防目的，兼衡其犯罪之動機、
    生活狀況及素行等一切情狀，分別量處有期徒刑7月、10月
    、10月，並定應執行有期徒刑1年10月。
(六)扣案之白色粉末1 包、米白色粉末2 包及白色微黃結晶1 袋
    ，經鑑驗結果確分別含有海洛因、甲基安非他命成分，且係
    被告本案非法持有之毒品，均應與無法析離成分之包裝袋，
    依毒品危害防制條例第18條第1 項前段規定諭知沒收銷燬。
    至取樣鑑定用罄之毒品部分，既已滅失，自無庸另為沒收銷
    燬之宣告。另扣案之殘渣袋1 只，為被告所有供犯本案犯行
    所用之物，應依刑法第38條第2 項前段規定宣告沒收。
三、被告上訴意旨略以：被告坦承不諱，有悔改實據，施用毒品
    者多肇因於成癮性，又被告是在短時間內接連違反毒品危害
    防制條例，爰請求酌量被告所犯之刑為法重情輕，從輕量刑
    云云。
四、經查：
(一)按量刑之輕重，係屬為裁判之法院得依職權裁量之事項，苟
    其量刑已以行為人之責任為基礎，並斟酌刑法第57條所列一
    切情狀，在法定刑度內，酌量科刑，如無偏執一端，致明顯
    輕重失衡情形，不得遽指為不當或違法（最高法院72年度台
    上字第6696號判例、99年度台上字第189號、103年度台上字
    第36號判決意旨參照）。又刑罰之量定屬法院自由裁量之職
    權行使，但仍應審酌刑法第57條所列各款事由及一切情狀，
    為酌量輕重之標準，並非漫無限制，在同一犯罪事實與情節
    ，如別無其他加重或減輕之原因，下級法院量定之刑，亦無
    過重或失輕之不當情形，則上級法院對於下級法院之職權行
    使，原則上應予尊重（最高法院85年度台上字第2446號判決
    意旨參照）。
(二)查原判決已詳敘其所憑證據、認定理由及量刑依據，自形式
    上觀察，並無認定事實錯誤、量刑瑕疵或違背法令之情形，
    核其認事用法，並無違誤，量刑堪稱妥適。上訴人雖以前詞
    提起上訴，惟原審量刑既以行為人之責任為基礎，就被告之
    犯罪情節及科刑部分之量刑基礎，已於理由欄內具體說明，
    業如前述，原判決既已斟酌刑法第57條各款事由，基於刑罰
    目的性之考量、刑事政策之取向以及行為人刑罰感應力之衡
    量等因素而為刑之量定，並未逾越法定刑度，客觀上並無量
    刑畸重畸輕之裁量權之濫用，而無顯然失出或有失衡平之情
    事。縱與被告主觀上之期待有所落差，仍難指其量刑有何不
    當或違法。至上訴意旨所指被告坦承不諱，有悔改實據，施
    用毒品者多肇因於成癮性 等情，業據原審審酌在案。況參
    酌被告除本案外，前已因施用第一級毒品罪及施用第二級毒
    品罪經分別判處有期徒刑10月、7月，並定應執行有期徒刑1
    年確定，現在監執行中，有本院被告前科紀錄表可佐，可見
    其並無法抗拒毒品誘惑，一再施用毒品。被告執其有悔悟之
    心，請求從輕改判云云，亦顯不足以影響判決量刑刑度之本
    旨，當不足以認為原審判決有何不當或違法。原審就本案被
    告所犯持有第二級毒品罪及施用第一級毒品罪2罪，依刑法
    第47條累犯規定加重其最低度刑，復斟酌刑法第57條所列一
    切情狀，僅分別量處有期徒刑7月、10月、10月，並定應執
    行有期徒刑1年10月，量刑允當，難認有何過重之處。
五、綜上所述，被告於上訴狀內雖已敘述上訴理由，惟係針對原
    判決得自由裁量以求個案妥當性之量刑事項再為爭執，並非
    依據卷內既有訴訟資料或提出新事證，指摘或表明第一審判
    決有何採證、認事、用法或量刑等足以影響判決本旨之不當
    或違法，要難謂其上訴書狀已經敘述具體理由。揆諸上開規
    定及說明，本件上訴顯無具體理由而不合法定程式，應予駁
    回，並不經言詞辯論為之。
據上論斷，應依刑事訴訟法第367 條前段、第372 條，判決如主
文。
中    華    民    國   108    年    12  月    27      日
                  刑事第十二庭  審判長法  官  廖紋妤
                                      法  官  張育彰
                                      法  官  俞秀美
以上正本證明與原本無異。
如不服本判決，應於收受送達後10日內向本院提出上訴書狀，其
未敘述上訴之理由者並得於提起上訴後10日內向本院補提理由書
（均須按他造當事人之人數附繕本）「切勿逕送上級法院」。
                                      書記官  江珮菱
中    華    民    國    108   年    12    月    30    日